---
title: "Testes de Aderência"
author: "Pedro Menezes de Araújo, Pedro Pires Costa"
date: "13 de julho de 2017"
output: pdf_document
number_sections: true
fontsize: 12pt
---

```{r setup, include=FALSE}
knitr::opts_chunk$set(echo = TRUE)

library(magrittr)



n_interval <- function(x, inf, sup) {
  return(length(x[x>inf & x < sup]))
}

obs <- function(x, intervalos) {
  observados <- length(x[x<intervalos[1]])
  for(i in 1:(length(intervalos)-1)){
        observados <- c(observados, n_interval(x, intervalos[i], intervalos[i+1]))
  }
  observados <- c(observados, length(x[x > intervalos[length(intervalos)]]))
  observados
  
}

chisq.test <- function(x, dist='exponencial') {
  library(magrittr)
  if(dist=='normal'){
    if(length(x) == 10){
      intervalos=0
    }else{
      p <- 5/length(x)
      d <- seq(p, 0.5, by=p)
      intervalos <- c(qnorm(d, lower.tail=T), rev(-qnorm(d, lower.tail = T))) %>% unique()
      qui <- sum(((obs(x, intervalos) - 5)^2)/5)
      p.valor <- pchisq(qui, df=length(x)-2, lower.tail = F)
    }
  }else if(dist == 'exponencial'){
    p <- 5/length(x)
    d <- seq(p, 0.5, by=p)
    d_a <- d[-length(d)] + 0.5
    d <- c(d, d_a)
    intervalos <- qexp(d, rate=1)
    qui <- sum(((obs(x, intervalos) -5)^2)/5)
    p.value <- pchisq(qui, df=length(x)-1, lower.tail=F)
  }else{
    #code uniforme
  }
  resultado <- list(int = intervalos, d=d, p=p, obs = obs(x, intervalos),qui=qui,
                    p.value=p.value)
  return(resultado)
}


comp <- function(distribuicao, teste){
  cumulativa <- c('rnorm' = 'pnorm', 'rexp' = 'pexp', 'runif' = 'punif')
  rdistri <- eval(parse(text=distribuicao))
  teste <- eval(parse(text=teste))
  n_erros <- vector()
  #set.seed(2)
  for(j in c(10, 100, 500, 1000, 4000, 10000)){
    p.valores <- vector()
    for(i in 1:1000){
      teste_result <- rdistri(j) %>% teste(cumulativa[distribuicao])
      p.valores <- c(p.valores, teste_result$p.value)
    }
    erros <- p.valores[p.valores<0.1] %>% length()
    n_erros <- c(n_erros, erros)
  }
  n_erros
}

```

#Introdução
<p>
Os testes de aderência (ou bondade de ajuste) são muito utilizados na rotina estatítica clássica. Eles servem para testar se uma determinada amostra aleatória é gerada por uma distribuição específica. São muito úteis, pois em boa parte dos casos não se sabe a distribuição de probabilidade da população no qual a amostra é proveniente. Tal informação é necessária, por exemplo, para decidir quais testes de hipóteses podem ser usados em análises posteriores.  
O presente trabalho tem por objetivo apresentar e comparar os teste de aderência Qui-quadrado, Kolomogorov-Smirnov e o teste de Cramér-von Mises através de simulações no ambiente R.
<p/>
<p>
Serão geradas 1000 amostras aleatórias com distribuição $Normal(0,1)$, $exp(1)$ e $U[0,1]$ de tamanhos, 10, 100, 1000, 10000, sendo aplicadas em cada teste com nível de significância $\alpha=0.1$, tendo em vista que nesse tipo deste $H_{0}$ é a hipótese do interesse (seguir a distribuição pré-especificada pelo pesquisador), com finalidade de comparar a taxa de acerto de cada teste.
</p>

#Teste Qui-quadrado
<p>
O teste qui-quadrado é bastante utilizado para testar a independência entre variáveis categóricas, mas pode ser adaptado para testar a aderência de amostra aleatória em relação a uma distribuição. O teste tenta captar a diferença entre valor observado e o valor esperado em intervalos *****. Uma restrição para o teste é que os valores esperados $e_{i,j}$ sejam maiores ou iguais a 5.

Seja $X_{1},...,X_{n}$ amostra aleatória de uma variável $X$ e $Y$ ****. As hipóetes para o teste são:
$$ H_{0}:X\: segue\: a\: distribuição\:Y $$
$$H_{1}: X \: não\: segue\:a\:distribuição\: Y$$
Com estatística de teste:
$$\frac{(o_{i} - e_{i})^2}{e_{i}} \sim \chi^2_{n-2}$$
Não há uma implementação exata da adaptação do teste qui-quadrado no R para a sua versão de aderência. No entanto, é possível implementa-la de forma autônoma. 
Para o caso contínuo, visando respeitar a condição da frequência esperada ser maior ou igual a 5, tempos:
$$e_{i}=p\:\cdotp n\Rightarrow p\:\cdot n \geq5\Rightarrow p\geq \frac{5}{n}$$
Optamos por manter a frequência observada igual a 5. Logo, iremos buscar por intervalos na   função densidade que compreendam o valor de probabilidade $$p=\frac{5}{n}$$  

</p>

#Teste Kolmogorov-Smirnov
<p>
O teste de Kolomogorov-Smirnov () é um teste que tem por finalidade comparar se duas amostras   aleatórias seguem a mesma distribuição de probabilidade. Ele é formulado através da função de   distribuição acumulada empírica, analisando a distância estre as duas funções. Uma das   aplicações do teste é como teste de aderência.   
Sejam $X_{1}, ...,X_{n}$ amostra aleatória com função distribuição acumulada $F$ e   $Y_{1},...Y_{m}$ amostra aleatória com função distribuição acumulada $G$. As hipóteses   utilizadas para a construção são: 
$$H_{0}:F=G$$
$$H_{1}: F \neq G $$
E a estatística de teste é:
$$D_{n,m} = max\{\mid F_{n}(x) - G_{m}(y)\mid\} $$
No R o teste pode ser feito usando a função __ks.test__. Um exemplo simples, onde queremos testar se a amostra segue uma distribuição $Normal(40, 2)$:
```{r echo=T, eval=T}
ks.test(rnorm(400, mean=40, sd=2), 'pnorm', 40, 2)
```
No teste acima a estatística $D_{400}$ obteve valor 0.047, e o p-valor 0.3234, logo, como o esperado, não rejeita-se a hipótese de normalidade. 
</p>
#Teste Cramér-von Mises
O teste de Cramér-von Mises ou cretério de Cramér-von Mises é uma alternativa ao teste de Kolmogorov-Smirnov. O teste também compara a igualdade de distribuições de probabilidae usando a função de distribuição empírica.
Para a versão de teste de aderência (também é possível comparar amostras) segue-se que:
Seja $x_{1}, ...,x_{n}$ amostra aleatória em ordem crescente com função de distribuição empírica $F_{n}$, a estatística do teste será: 
$$ T=n\omega^2=\frac{1}{12n} + \sum_{i=1}^{n}\bigg[\frac{2i-1}{2n} -F(x_{i})\bigg]^2$$
Sendo $\omega^2$ igual a:
$$\int_{-\infty}^{\infty} [F_{n}(x)-F^*(x)]^2dF^*(x)$$, aonde $F^*$ é a função de distribuição teórica. 
O p-valor pode é computado usando uma distribuição exata para essa estatística. 
Exemplo no R usando o pacote 'goftest':
```{r}
library(goftest)
cvm.test(rnorm(400), 'pnorm')
```
O teste retorna o valor de $\omega^2$ e o p-valor.

#Comparação entre os testes

#Conclusão






